臺灣高等法院交通事件裁定　　　　　　　 94年度交抗字第6號
　　抗　告　人
　　即受處分人　　甲○○
上列抗告人因違反道路交通管理處罰條例案件，不服臺灣士林地
方法院，中華民國93年11月29日所為裁定（93年度交聲字第1593
號），提起抗告，本院裁定如下：
    主  文
抗告駁回。
    理  由
一、按車輛行至無號誌之交岔路口，支線道車應暫停讓幹線道車
    先行，未劃分幹支線或同為幹線道或支線道者，轉彎車應暫
    停讓直行車先行，如同為直行車或轉彎車者，左方車應暫停
    讓右方車先行，道路交通安全規則第一百零二條第一項第二
    款定有明文；又汽車駕駛人爭道行駛，有支線道車不讓幹線
    道車先行，或兩線均為幹線道或支線道時，左方車不讓右方
    車先行者，處新台幣（下同）六百元以上一千八百元以下之
    罰鍰；再汽車駕駛人，駕駛汽車違反道路交通安全規則，因
    而肇事致人受傷者，記規點數三點；另汽車駕駛人，有違反
    道路交通管理處罰條例第四十五條情形者，除依原條款處罰
    鍰外，並予記違規點數一點，亦分別為道路交通管理處罰條
    例第四十五條第九款、第六十一條第三項前段及第六十三條
    第一項第一款所明定。
二、原處分意旨以：受處分人甲○○於民國九十三年七月二十一
    日九時二十分，駕駛車號ＥＲ—九二一號營業用小客車（以
    下簡稱：Ａ車），沿台北市○○○路東向西行駛至明水路六
    七二巷口之肇事地點時，其右側車身與沿明水路六七二巷北
    向南行駛之車號ＤＹ—五六六七號自用小客車（以下簡稱：
    Ｂ車）之前車頭碰撞而肇事致人受傷，經警以北市警交大字
    第Ａ一Ａ二０四０六七號舉發單舉發有兩線均為幹線道，左
    方車未讓右方車先行、違反道路交通安全規則因而肇事致人
    受傷之違規，依道路交通管理處罰條例第四十五條第九款、
    第六十一條第三項及第六十三條第一項第一款規定，於九十
    三年九月二十七日裁處受處分人六百元罰鍰，並依同法第六
    十三條第一項記違規點數共四點，有卷附台北市政府警察局
    舉發違反道路交通管理事件通知單（北市警交大字第Ａ一Ａ
    二０四０六七號）、台北市政府警察局交通警察大隊交通事
    故分析研判表、道路交通事故現場圖、補充資料表、談話紀
    錄表、違反道路交通管理事件裁決書（北市裁三字第裁二二
    —Ａ一Ａ二０四０六七號）等件可稽。
三、抗告人於原審異議意旨略以：受處分人於上開時間駕駛Ａ車
    行經肇事地點時，確認右方無來車始通過路口，當時係Ｂ車
    駕駛人江和生以車頭高速衝撞伊駕駛之Ａ車右側車門，當時
    江和生且曾自承過失，爰依法聲明異議，請求撤銷台北市交
    通事件裁決所之處分云云。
四、查：原裁定意旨以：
（一）受處分人甲○○於九十三年七月二十一日上午九時二十分
      ，駕駛Ａ車沿台北市○○○路東向西行駛至明水路六七二
      巷口之肇事地點時，其右側車身與沿明水路六七二巷北向
      南行駛之Ｂ車前車頭碰撞，致當時乘坐於Ａ車右後方乘客
      座位之乘客劉育呈受有腦震盪傷害之事實，為受處分人所
      自承，並有台北市政府警察局交通警察大隊道路交通事故
      現場圖、補充資料表、談話紀錄表、劉育呈之行政院國軍
      退除役官兵輔導委員會台北榮民總醫院急診診斷證明書一
      紙在卷可稽，堪予認定。
（二）按道路交通管理處罰條例及道路交通規則有關「讓車」之
      規定，旨在確認行車順序及劃分道路路權，以維護交通往
      來之安全。故所謂「讓」，當指車輛駕駛人必須將車輛暫
      停，待有路權之他車輛駕駛人通過，安全無虞時，始能再
      繼續通行之謂。以此解釋左方車應讓右方車先行規定之旨
      ，左方車在遇前方交岔路口時，除應先暫停於同車道與交
      岔路口最靠近同向車道之垂直線（下稱：停止線）後方，
      讓右方車先行通過外，在駛進路口跨越幹道之過程中，也
      須隨時注意右方車之車況，作停讓之準備。
（三）本件事故發生之情形，據證人劉育呈到庭證述略以：事發
      當時伊是坐在Ａ車右後方之乘客座位，當時是沿敬業一路
      行駛，行經明水路六七二巷口，通過路口中間時，就發現
      Ｂ車在Ａ車右方，撞擊Ａ車右側車身，伊因為這撞擊的力
      道，從Ａ車子後乘客座的右側被彈到左側，頭部也因此撞
      擊玻璃窗，Ａ車也因此旋轉一八○度；伊感覺伊所乘坐的
      Ａ車遇路口並沒有減速慢行，當時的時速約有五、六十公
      里左右，至於Ｂ車時速伊則沒有去注意，但從撞擊後兩車
      受損情形，以及Ａ車旋轉至對向車道之情形，Ｂ車應也有
      相當之速度。江和生則到庭證述略以：伊駕駛Ｂ車沿明水
      路六七二巷口北往南行駛，行經明水路六七二巷與敬業一
      路路口時，伊有停車，因為伊行向的左手邊有道路的施工
      之圍籬，所以伊沒有看到Ａ車從敬業一路出來，後來伊看
      Ａ車速度太快，煞車時就已經撞到Ａ車右側車門，伊當時
      因剛起步，時速只有二、三十公里。撞擊後，因路口只有
      單線，所以才稍微移動車子。」。則綜核現場圖、談話紀
      錄，並對照證人江和生、劉育呈上開證述內容，堪認當時
      沿敬業一路東往西方向之Ａ車係左方車，沿明水路六七二
      巷北往南方向行駛之Ｂ車則為右方車，而肇事當時明水路
      六七二巷口與敬業一路路口且設有施工圍籬，阻擋敬業一
      路東向西方向右前方之視線，以及明水路六七二巷口北往
      南方向之左前方視線，使肇事前沿台北市○○○路東向西
      行駛之Ａ車駕駛甲○○，與沿明水路六七二巷北向南行駛
      之Ｂ車駕駛江和生均自行判定幹道並無來車。然查，Ａ車
      駕駛即異議人甲○○既屬左方車，於視線受阻之情形下，
      依道路交通安全規則第一百零二條第一項第二款之規範意
      旨，原應謹慎慢行，將車輛暫停，待有路權一方之Ｂ車通
      過，安全無虞時，始能再繼續通行，詎異議人甲○○竟未
      減速，且以時速五、六十公里通過路口，顯已違反道路交
      通安全規則第一百零二條第一項第二款之規定，並肇生事
      故，乘客劉育呈且因此受有傷害，則本件受處分人確有左
      方車不讓右方車先行，違反道路交通安全規則因而肇事致
      人受傷情事，事證洵屬明確。至受處分人雖以：Ｂ車駕駛
　　　江和生亦有超速行駛之過失，且曾於現場自承過失，亦為
　　　事故發生原因等情爭執，惟查受處分人所言縱或屬實，乃
  　　屬其他車輛之違規，是否同為事故發生原因，而應同負肇
    　事責任之問題，並無法解免受處分人違反道路交通安全規
      則應受處罰之責任，本件受處分人所辯，洵無足採。因認
　　　受處分人確有左方車不讓右方車先行，違反道路交通安全
 　　 規則因而肇事致人受傷之情事，原處分機關依道路交通管
      理處罰條例第四十五條第九款及第六十一條第三項規定，
      分別裁處受處分人罰鍰六百元及記違規點數三點，並依同
      條例第六十三條第一項規定，記違規點數一點，共記違規
      點數四點，均屬於法有據。受處分人聲明異議，即無理由
      等語。
    經核認事用法，均無違無誤。
五、抗告意旨雖以：抗告人駕駛Ａ車行經肇事路口時因有施工圍
    籬，影響抗告人右邊視線，因此抗告人仍依規定準備停車注
    意右方是否有來車，在車未全停時，Ｂ車即高速衝撞至抗告
    人車右後側，再若以證人劉育呈所稱抗告人車有五、六十公
    里之行速，則抗告人之車亦可衝過肇事路口而避免此車禍事
    故。又乘客劉育呈係乘坐於Ａ車右後座，其確定其在行車全
    程皆雙目專注於行車速度表，不合常理。且Ｂ車撞擊抗告人
    所駕駛之Ａ車致Ａ車於原地打轉一圈，可認Ｂ車駕駛人江和
    生稱其有停車再起步而撞至Ａ車右後側等情並非屬實云云指
    指摘原審裁定不當。惟查：本件事故之地點位於上述台北市
    ○○○路與明水路六巷口，抗告狀載意旨復自承當時車未全
    停等情，足徵抗告人所駕駛之Ａ車明顯已逾越停止線逕行駛
    入上開二路之交岔路口，其違反前開左方車在遇前方交岔路
    口時，除應先暫停於同車道與交岔路口最靠近同向車道之垂
    直線後方，讓右方車先行通過之規定至為明灼，從而，證人
    劉育呈所述之車速是否與事實完全吻合，及Ｂ車於肇事前曾
    否邊停車在起步，均無礙於抗告人違規事實之認定，抗告人
    請求將本件肇事送請鑑定，即屬不必要。其據此指摘原審裁
    定不當，為無理由，自應予駁回。
三、據上論結，應依道路交通案件處理辦法第26條，刑事訴訟法
    第412條，裁定如主文。
中　　華　　民　　國　　94　　年　　1　　月　　31 　　日
                  交通法庭審判長法　官  楊照男
            　　　　　　　　　　法　官  王詠寰
  　　　　　  　　　　　　      法　官  江振義
以上正本證明與原本無異。
不得再抗告。
                                書記官  劉文美
中　　華　　民　　國　　94　　年　　2 　　月　　2 　　日
